【裁判字號】    97,訴,563
【裁判日期】    970314
【裁判案由】    毒品危害防制條例
【裁判全文】
臺灣高雄地方法院刑事判決               97年度訴字第563號
公  訴  人  臺灣高雄地方法院檢察署檢察官
被      告  甲○○
上列被告因違反毒品危害防制條例案件，經檢察官提起公訴（96
年度毒偵字第10350 號），本院合議庭裁定改行簡式審判程序，
判決如下：
    主  文
甲○○施用第一級毒品，累犯，處有期徒刑拾月。
    事  實
一、甲○○前(1)於民國82年間，因違反肅清煙毒條例、麻醉藥品
    管制條例案件，經臺灣高等法院高雄分院（下稱高雄高分院
    ）以83年度上訴字第1569號分別判處有期徒刑3 年3 月、7
    月，並定應執行有期徒刑3 年8 月確定；(2)於86、87年間，
    因違反肅清煙毒條例、槍砲彈藥刀械管制，經高雄高分院以
    87年度上訴字794 號、87年度上易字第754 號判處有期徒刑
    3 年4 月、8 月，並定應執行刑3 年9 月確定，上開(1)、(2)
    接續執行，於90年8 月10日因縮短刑期假釋出監，嗣經撤銷
    假釋，執行殘刑，於96年7 月16日因減刑後縮刑期滿執行完
    畢出監。另於93年間，因施用毒品案件，經本院以93年度毒
    聲字第574 號裁定送觀察、勒戒後，認仍有繼續施用之傾向
    ，再以94年度毒聲字第2466號令入戒治處所施以強制戒治後
    ，因戒治屆滿6 月，認無繼續戒治之必要，於95年7 月25日
    執行完畢釋放，並由臺灣高雄地方法院檢察署檢察官以95年
    度戒毒偵字第307 號為不起訴處分確定。詎猶未戒絕毒癮，
    復基於施用第一級毒品海洛因之犯意，於上開強制戒治執行
    完畢釋放後5 年內之96年8 月15日晚上11時許，在高雄市○
    鎮區○○街128 號其住處，將第一級毒品海洛因摻入香菸後
    點燃吸食之方式，施用第一級毒品乙次。嗣於同年8 工16日
    下午5 時許，因為毒品列管人口，經警方通知到場採驗尿液
    後，呈嗎啡陽性反應，始悉上情。
二、案經高雄市政府警察局前鎮分局報請臺灣高雄地方法院檢察
    署檢察官偵查起訴。
    理  由
一、按本案被告甲○○所犯係死刑、無期徒刑、最輕本刑為3 年
    以上有期徒刑以外之罪，其於準備程序就前揭被訴事實為有
    罪之陳述，經受命法官告知簡式審判程序之旨，並聽取其與
    公訴人之意見後，本院認無不得或不宜改依簡式審判程序進
    行之情形，爰依刑事訴訟法第273 條之1 第1 項規定，裁定
    本件由受命法官獨任進行簡式審判程序，合先敘明。
二、訊據被告對於前揭時、地施用第一級毒品等情均坦承不諱，
    且查：
(一)、被告於96年8 月16日為警通知到場採驗尿液，經送正修科技
    大學超微量研究科技中心（下稱正修大學研究中心）以酵素
    免疫法、氣相層析質譜法檢驗確認結果，呈嗎啡陽性反應，
    此有該研究中心96年9 月5 日R07 –0776–002 號檢驗報告
    、列管毒品人口尿液檢體採集送驗紀錄表各1 份在卷可稽（
    見警卷第3 、4 頁）在卷可稽。
(二)、按海洛因施用入人體後水解還原成嗎啡，再循嗎啡之代謝方
    式排出體外，業據行政院衛生署藥物食品檢驗局73藥檢壹字
    第030221號函說明綦詳；而使用海洛因後，尿液可檢出嗎啡
    最長時間，與服用劑量、服用頻率、服用方式、飲用水量之
    多寡、個人體質及其代謝情況等因素有關，依個案而異。依
    據文獻Clarke's Isolation of Drugs 第2 版記述：海洛因
    服用後於24小時內，經由尿液排出之量可達施用劑量之80％
    。另Michael L.Smith 等人針對不同受試者，以注射方式給
    予1 次劑量3mg 至12mg海洛因進行試驗，結果顯示注射劑量
    增加，可檢出嗎啡陽性反應（濃度高於或等於300ng/ml）之
    時間亦有延長之趨勢，而不同受試者可檢出嗎啡陽性之時間
    各異，平均為1 至2 天，惟部分注射12mg海洛因者，至72小
    時仍可檢出微量嗎啡成分，故若服用高劑量海洛因，其尿液
    在72至96小時內，仍有檢出嗎啡成分可能性，但以嚴重海洛
    因濫用者之可能性較高，此據行政院衛生署管制藥品管理局
    92年2 月7 日管檢字第0920000881號函說明綦詳。是以注小
    方式施用海洛因後，平均在1 至2 天內，可由施用者之尿液
    檢測出嗎啡陽性反應甚明。
(三)、再者，前揭正修大學研究中心係以GC/MS （即氣相層析質譜
    儀分析法）方法作為確認檢驗之方式，而該方法之原理係檢
    品經氣化後，通過層析管分離純化，再將純化後之成分循序
    送入質譜儀做個別鑑定。因質譜儀所測定之圖譜，在化學上
    被公認具有指紋特性，故可據以完全判定該檢品係為何種化
    合物。職是，臺北榮民總醫院即認為「若以氣相層析質譜儀
    （GC/MS） 作藥物及其代謝產物之定性及定量分析，幾乎不
    會有偽陽性反應產生」，此經該院83年4 月7 日以83北總內
    字第3059號函示明確。本件被告之尿液經以氣相層析質譜儀
    分析法檢驗，既呈嗎啡陽性反應，且濃度高達3210ng/ml ，
    顯見被告應有在上開採尿時間前施用第一級毒品海洛因。從
    而，其於本院審理時所為之自白顯與事實相符，洵堪採信。
(四)、又被告前於93年間，因施用毒品案件，經本院以93年度毒聲
    字第574 號裁定送觀察、勒戒後，認仍有繼續施用之傾向，
    再以94年度毒聲字第2466號令入戒治處所施以強制戒治後，
    因戒治屆滿6 月，認無繼續戒治之必要，於95年7 月25日執
    行完畢釋放，並由臺灣高雄地方法院檢察署檢察官以95年度
    戒毒偵字第307 號為不起訴處分確定等情，有臺灣高等法院
    被告前案紀錄表1 份在卷可稽，其於前述強制戒治執行完畢
    釋放後5 年內，再犯本件施用第一級毒品海洛因之犯行，事
    證明確，核與毒品危害防制條例第23條第2 項規定相符，依
    法應予論科。
三、核被告所為，係犯毒品危害防制條例第10條第1 項之施用第
    一級毒品罪。被告持有第一級毒品海洛因進而施用，其持有
    之低度行為應為施用之高度行為所吸收，不另論罪。又被告
    有如前開事實欄所列之前科紀錄，有上開臺灣高等法院被告
    前案紀錄表1 份在卷可按。其於有期徒刑執行完畢後5 年內
    ，故意再犯本件有期徒刑以上之罪，為累犯，應依刑法第47
    條第1 項規定，加重其刑。爰審酌被告前已有施用毒品之不
    良素行，歷經觀察、勒戒、強制戒治程序猶施用之，顯見其
    戒毒意志不堅，本不宜寬貸，惟念其施用毒品乃自戕一己之
    身體健康，對社會造成之危害尚非直接鉅大，且犯後坦承犯
    行，態度良好等一切情狀，量處如主文所示之刑。
據上論斷，應依刑事訴訟法第273條之1第1 項、第299條第1項前
段，毒品危害防制條例第10條第1 項，刑法第11條前段、第47條
第1 項，判決如主文。
本案經檢察官吳美齡到庭執行職務。
中    華    民    國    97    年    3     月    14    日
                  刑事第五庭    法  官  李殷君
以上正本證明與原本無異。
如不服本判決應於收受本判決後10日內向本院提出上訴書狀，並
應敘述具體理由，如未敘述上訴理由者，應於上訴期間屆滿後20
日內補提理由書狀於本院（均須按他造當事人之人數附繕本）「
切勿逕送上級法院」。
中    華    民    國    97    年    3     月    18    日
                                書記官  陳昱良
附錄本判決論罪科刑法條：
毒品危害防制條例第10條
施用第一級毒品者，處 6 月以上 5 年以下有期徒刑。
施用第二級毒品者，處 3 年以下有期徒刑。


司法院資訊處製作；財團法人民間司法改革基金會備份。
